臺灣臺北地方法院行政訴訟判決
111年度交字第397號
原      告  廖軒晟  
被      告  新北市政府交通事件裁決處
                      設新北市○○區○○路0段000號2樓
代  表  人  李忠台    住同上
訴訟代理人  黃曉妍律師
上列當事人間交通裁決事件，原告不服被告民國111年7月4日新
北裁催字第48-A01HQK278號裁決，提起行政訴訟，本院判決如下
：
    主  文
一、原告之訴駁回。
二、訴訟費用新臺幣300元由原告負擔。
    事實及理由
一、程序部分：
    本件係因原告不服被告民國111年7月4日新北裁催字第48-A0
    1HQK278號違反道路交通管理事件裁決書（下稱原處分）而
    提起行政訴訟，核屬行政訴訟法第237條之1第1項第1款規定
    之交通裁決事件，因卷證資料明確，爰依同法第237條之7規
    定，不經言詞辯論，逕為判決。
二、爭訟概要：
　  原告於111年5月27日晚間8時5許，駕駛車牌號碼0000-00號
    自用小客車（下稱系爭車輛）行經臺北市信義區忠孝東路4
    段與基隆路1段路口（下稱系爭路口），經臺北市政府警察
    局信義分局（下稱舉發機關）員警認原告有「轉彎時除禁止
    行人穿越路段外，不暫停讓行人優先通行」之違規行為，遂
    當場製發舉發通知單予以舉發。嗣被告審認原告有「汽車駕
    駛人轉彎時，除禁止行人穿越路段外，不暫停讓行人優先通
    行」之違規事實而開立原處分，依道路交通管理處罰條例（
    下稱道交條例）第48條第2項、第63條第1項第1款規定，裁
    處原告罰鍰新臺幣（下同）2,000元，並記違規點數1點。原
    告不服，遂提起本件行政訴訟。
三、原告起訴主張及聲明：
  ㈠主張要旨：
　　由附件三之照片，明顯看出原告駕駛之系爭車輛已暫停，而
    且在無任何行人穿越情況下轉彎，符合道路交通安全規則第
    103條第2項及臺北市政府警察局交通警察大隊不禮讓行人取
    締認定原則之規定。被告以附件一圖一圖二之照片認定原告
    違規，惟該照片並無從判斷行人是在系爭車輛行進中進入斑
    馬線，還是行人進入斑馬線後系爭車輛才駛入，在有疑慮時
    應做出對人民有利之判斷，舉發員警有裁量濫用之虞。
　㈡聲明：原處分撤銷。
四、被告答辯及聲明：
　㈠答辯要旨：
　　檢視員警取證影像內容，當時系爭路口之行人穿越道上已大
    量行人行走於上，行經之車輛自應依道路交通安全規則第10
    3條第2項規定，於遇有行人時，暫停車輛禮讓其先行，然於
    20：04：20至20：04：27，原告駕駛系爭車輛自基隆路1段
    右轉欲進入忠孝東路4段，系爭車輛之前懸進入行人穿越道
    時，其車輛右側已有2名行人進入行人穿越道並行走於上，
    系爭車輛與行人間距離顯未達1個車道寬（約3公尺，約略2-
    3組枕木紋），並未見系爭車輛有任何暫停禮讓行人之勢，
    仍逕自右轉往忠孝東路4段方向續行，核其行為自屬處罰條
    例第48條第2項規制效力所及。又觀之員警檢附之視野照片
    ，並對照中央氣象局觀測資料站111年5月27日之氣象資料，
    可知當日晴朗無雨，而員警值勤位置距離原告違規處約200
    公尺，且沿路路燈均有開啟，員警對於原告之違規行為可清
    楚看見。原告既為合法考領汽車駕駛執照之人，且為多元計
    程車駕駛，為以駕駛為職業之職業駕駛人，對上述規定應知
    之甚詳，並應確實遵守，且其應負之注意義務程度較諸一般
    駕駛人應為更高。
　㈡聲明：駁回原告之訴。　
五、本院之判斷：　　　　
  ㈠如爭訟概要欄所載之事實，除後述之爭點外，其餘為兩造所
    不爭執，並有舉發通知單（見本院卷第61頁）及原處分（見
    本院卷第34頁）在卷可稽，堪以認定。
　㈡按汽車駕駛人轉彎時，除禁止行人穿越路段外，不暫停讓行
    人優先通行者，處1,200元以上3,600元以下罰鍰，並記違規
    點數1點，道交條例第48條第2項、第63條第1項第1款定有明
    文。又汽車行近行人穿越道，遇有行人穿越、攜帶白手杖或
    導盲犬之視覺功能障礙者時，無論有無交通指揮人員指揮或
    號誌指示，均應暫停讓行人、視覺功能障礙者先行通過，交
    通部與內政部依道交條例第92條第1項授權會銜訂定之道路
    交通安全規則第103條第2項規定甚明。復依內政部警政署強
    化行人路權執法計畫之取締認定原則第1點規定：「路口無
    人指揮時，汽車在行人穿越道上以距離行人行進方向1個車
    道寬（約3公尺）以內及前懸已進入行人穿越道上為取締認
    定基準。」上開強化行人路權執法計畫係道路交通安全主管
    機關內政部警政署就如何判斷汽、機車等是否有道路交通安
    全規則第103條第2項規定所稱之「暫停讓行人先行通過」或
    道交條例第48條第2項所定之「暫停讓行人優先通行」而訂
    定之取締原則與認定標準，並未逾越母法意旨，且未增加法
    律所無之限制或處罰，其內容亦屬客觀合理，自得作為判斷
    之依據（臺北高等行政法院111年度交上字第269號判決意旨
    參照）。
　㈢經查，本院勘驗本件採證影片，勘驗結果如下：
　　⒈20:04:02至20:04:17：為多名行人通過忠孝東路4段與基隆
      路1段路口行人穿越道之畫面；
　　⒉20:04:18：系爭車輛出現於忠孝東路4段與基隆路1段口；
　　⒊20:04:19：系爭車輛開始自忠孝東路4段右轉基隆路1段，
      右前輪接近行人穿越道；
　　⒋20:04:20：系爭車輛繼續自忠孝東路4段右轉基隆路1段，
      前懸接觸行人穿越道，兩名行人出現於系爭車輛右側開始
      通過行人穿越道，此時系爭車輛前懸與行人距離約2個半
      枕木紋；
　　⒌20:04:21：系爭車輛繼續自忠孝東路4段右轉基隆路1段，
      右前車身進入行人穿越道範圍，兩名行人繼續向前通過行
      人穿越道，此時系爭車輛前懸與行人距離約2個枕木紋；
　　⒍20:04:22：系爭車輛繼續自忠孝東路4段右轉基隆路1段，
      全部車身進入行人穿越道範圍，兩名行人繼續向前通過行
      人穿越道，此時系爭車輛前懸與行人距離約1個半枕木紋
      ；
　　⒎20:04:23：系爭車輛繼續自忠孝東路4段右轉基隆路1段，
      前懸駛離行人穿越道範圍，兩名行人繼續向前通過行人穿
      越道，此時系爭車輛車身與行人距離不到1個枕木紋；
　　⒏20:04:24：系爭車輛繼續自忠孝東路4段右轉基隆路1段，
      後輪駛離行人穿越道範圍，兩名行人繼續向前通過行人穿
      越道；
　　⒐20:04:26：員警攔停系爭車輛；　　　
　　有勘驗內容及影片截圖附卷可佐（見本院卷第97至105頁）
    ，且將上開勘驗內容及影片截圖函請兩造表示意見（見本院
    卷第107頁、第113至115頁、第121至127頁）。又系爭車輛
    行經系爭路口之枕木紋行人穿越道線實線寬度為40公分，間
    隔為80公分等情，有臺北市交通管制工程處111年10月5日函
    文（見本院卷第117至120頁）附卷可參。依上開勘驗內容及
    影片截圖，可徵系爭車輛行經系爭路口右轉，其前懸剛接觸
    行人穿越道時，右側有2名行人開始通過行人穿越道，且前
    懸與該2名行人間距離僅約2個半枕木紋，不足3公尺，之後
    系爭車輛仍繼續右轉，與該2名行人間距離愈來愈近等情，
    揆諸前開說明，足認原告有「汽車駕駛人轉彎時不暫停讓行
    人優先通行」之違規行為。又當時原告駕駛系爭車輛行經系
    爭路口右轉時，本應注意行人穿越道是否有行人通行，而系
    爭車輛前懸接觸行人穿越道之際，右側即有2名行人開始通
    過行人穿越道，此時原告自應暫停禮讓行人優先通行，而非
    繼續右轉影響行人通行，由此顯見原告對於上開違規行為縱
    非故意，亦有過失甚明。是被告據此開立原處分裁罰原告，
    洵屬有據。
  ㈣末按本件違規行為時點之違反道路交通管理事件統一裁罰基
    準表記載，小型車駕駛人轉彎時，除禁止行人穿越路段外，
    不暫停讓行人優先通行，於期限內繳納或到案聽候裁決者，
    應處罰鍰2,000元，並記違規點數1點。核此規定，係基於母
    法之授權而為訂定，且就違反道路交通管理事件統一裁罰基
    準及處理細則附件所示統一裁罰基準表中有關道交條例第48
    條第2項裁罰基準內容，並未牴觸母法，被告自得依此基準
    而為裁罰。
  ㈤本件判決基礎已臻明確，兩造其餘攻擊、防禦方法及訴訟資
    料經本院審酌後，核與判決結果不生影響，無一一論述之必
    要，併此敘明。
六、結論：
　　原處分認事用法並無違誤，原告訴請撤銷原處分為無理由，
    應予駁回。至本件裁判費為300元，應由敗訴之原告負擔，
    爰確定第一審訴訟費用額如主文第2項所示。
中　　華　　民　　國　　111 　年　　10　　月　　24　　日
　　　　　　　　　行政訴訟庭　法　官　邱士賓
上為正本係照原本作成。如不服本判決，應於送達後20日內，向本院提出上訴狀並表明上訴理由（原判決所違背之法令及其具體內容或依訴訟資料可認為原判決有違背法令之具體事實)，其未載明上訴理由者，應於提出上訴後 20 日內向本院補提理由書（上訴狀及上訴理由書均須按他造人數附繕本，如未按期補提上訴理由書，則逕予駁回上訴），並應繳納上訴裁判費新臺幣 750 元。
中　　華　　民　　國　　111 　年　　10　　月　　24　　日
                              書記官  李  欣

訴訟費用計算書
項　　　　目　　　　　　　金　額（新臺幣）　　備　註
第一審裁判費　　　　　　　　300元
合        計　　　　　　　　300元